【裁判字號】    94,交聲,1243
【裁判日期】    950403
【裁判案由】    違反道路交通管理處罰條例聲明異議
【裁判全文】
臺灣臺北地方法院交通事件裁定        94年度交聲字第1243號
    異  議  人
    即受處分人  甲○○  原名.
上列受處分人因違反道路交通管理處罰條例案件，對於臺北市交
通事件裁決所中華民國九十四年十一月二十二日所為之處分（原
處分案號：北市裁二字第裁二二—Ｚ00000000號）聲明
異議，本院裁定如下：
    主    文
原處分撤銷。
甲○○不罰。
    理    由
一、本件異議人即受處分人甲○○（原名：許錫滄）於民國九十
    四年十月六日十二時五十五分，駕駛車號ＥＧ—八九八七號
    自用小客車，在國道一號公路北上九點四公里處，經內政部
    警政署國道公路警察局第一警察隊員警攔停舉發職業駕駛執
    照逾期審驗遭註銷而駕車，受處分人申訴後，經原處分機關
    臺北市交通事件裁決所審查結果，認受處分人構成道路交通
    管理處罰條例第二十一條第一項第六款使用註銷駕駛執照駕
    車之違規，而於九十四年十一月二十二日裁處受處分人新台
    幣九千元之罰鍰等情，有卷附臺北市政府警察局舉發違反道
    路交通管理事件通知單（北市警交大字第Ｚ0000000
    0號）、臺北市交通事件裁決所違反道路交通管理事件裁決
    書（北市裁二字第裁二二—Ｚ00000000號）等件可
    稽。
二、受處分人異議意旨略以：伊並未收到主管機關審驗、註銷及
    換照之通知；伊之職業駕駛執照縱因逾期審驗遭註銷，應該
    只有註銷職業駕駛資格，並非連自用駕駛執照也註銷（見受
    處分人聲明異議狀、本院九十五年三月二日訊問筆錄）。
三、按職業汽車駕駛人之駕駛執照，應自發照之日起，每滿三年
    審驗一次，並於審驗日期前後一個月內向公路監理機關申請
    審驗；職業汽車駕駛人，不依規定期限，參加駕駛執照審驗
    ，逾期一年以上者，逕行註銷其駕駛執照；又職業汽車駕駛
    人得憑因逾期審驗被註銷之職業駕駛執照，申請換發同等車
    類之普通駕駛執照，但在未換發普通駕駛執照前，不得駕駛
    汽車；再汽車駕駛人使用註銷之駕駛執照駕駛小型車者，處
    新台幣六千元以上一萬二千元以下罰鍰，道路交通安全規則
    第五十四條第一項、第三項，及道路交通管理處罰條例第二
    十六條、第二十一條第一項第六款，分別定有明文。原處分
    機關欲援引道路交通管理處罰條例第二十一條第一項第六款
    關於使用註銷之駕駛執照駕駛車輛之處罰規定，對於汽車駕
    駛人為裁罰，應以汽車駕駛人之駕駛執照業經依法註銷生效
    為前提。
四、經查：
（一）本件受處分人甲○○原持有職業小型車駕駛執照，該職業
      駕駛執照應於九十年十月二十日審驗，惟受處分人未於規
      定日期審驗，且迄本件受處分人經警舉發違規之九十四年
      十月六日，並未接受審驗之事實，為受處分人所不爭執，
      並有台北市監理處九十四年十二月二十日北市監二字第○
      九四六四○二○○○○號函附卷可稽。如前述職業汽車駕
      駛人之駕駛執照，應自發照之日起，每滿三年審驗一次，
      並於審驗日期前後一個月內向公路監理機關申請審驗，為
      道路交通安全規則第五十四條第一項所明定，且職業駕駛
      執照上有審驗日期欄記載應審驗日期乙情，有台北市監理
      處傳真予本院之駕駛執照樣張在卷可參，該定期審驗義務
      乃職業汽車駕駛人之法定義務，無論主管機關是否另基於
      便民目的於審驗日期前再發函提醒駕駛人注意，均不解免
      駕駛人依法定期審驗之義務，本件受處分人未依規定參加
      審驗，且已逾期一年以上之事實，並無疑義；
（二）又受處分人之職業駕駛執照固因逾期審驗一年以上，經主
      管機關台北市監理處於九十一年十一月四日以註銷處分書
      逕行註銷，有上開台北市監理處函檢附之北市（交）監（
      二）駕註字第二○－ｄ－00000000000號汽車
      駕駛執照註銷處分書、中華民國大宗掛號函件交寄聯等件
      在卷可稽，惟按註銷駕駛執照處分乃行政機關所為直接變
      動人民權利義務之單方行政行為，其性質為行政處分，應
      合法送達於受處分人始生效力。又送達，於應受送達人之
      住居所、事務所或營業所為之；於應送達處所不獲會晤應
      受送達人時，得將文書付與有辦別事理能力之同居人、受
      僱人或應送達處所之接收郵件人員，行政程序法第七十二
      條第一項、第七十三條第一項分別定有明文，查本件受處
      分人否認收受註銷處分，而依卷附台北市監理處函檢附之
      註銷處分書、中華民國大宗掛號函件交寄聯所載，台北市
      監理處係將註銷處分送達至「台北市○○區○○路二九八
      號四樓」地址，惟受處分人於九十一年六月二十五日即已
      將戶籍自上址遷出至台北市○○○路○段二二三號十二樓
      之一乙情，有受處分人之戶籍謄本一份在卷可考，又台北
      市監理處目前僅留存掛號函件交寄聯，並無收受回執聯等
      情，亦有本院公務電話紀錄一紙附卷可參，本件台北市監
      理處既非將註銷處分送達至受處分人之戶籍地址，且無證
      據顯示上址為受處分人之實際住所而經其收受註銷處分書
      ，本件難認監理機關對於受處分人註銷駕駛執照之處分已
      合法送達生效。
五、綜上，監理機關對於受處分人註銷駕駛執照之處分並未生效
    ，原處分機關台北市交通事件裁決所依道路交通管理處罰條
    例第二十一條第一項第六款使用註銷之駕駛執照駕駛車輛之
    規定，對於受處分人為裁罰，其前提事實並不存在，原處分
    機關之裁決處分顯有違誤。本件受處分人之異議為有理由，
    應由本院將原處分撤銷，諭知受處分人不罰，以資適法。至
    於受處分人逾期審驗職業駕駛執照所應受之處罰及其程序，
    應由主管機關另為適法之處理，併此敘明。
據上論斷，依道路交通案件處理辦法第二十條前段，裁定如主文
。
中    華    民    國  九十五  年    四    月    三    日
                        交通法庭  法  官  孫  曉  青
上正本證明與原本無異。
如不服本裁定，應於裁定送達後五日內，向本院提出抗告狀。
                                  書記官  郭  錦  賢
中    華    民    國  九十五  年    四    月    三    日


司法院資訊處製作；財團法人民間司法改革基金會備份。
